【裁判字號】    96,交簡上,138
【裁判日期】    970930
【裁判案由】    過失傷害
【裁判全文】
臺灣臺南地方法院刑事判決           96年度交簡上字第138號
被  告  即
上  訴  人  丙○○
上列上訴人因過失傷害案件，不服本院96年度交簡字第1714號中
華民國96年7月23日第一審判決（聲請簡易判決處刑案號：96年
度調偵字第377號），提起上訴，本院管轄之第二審合議庭判決
如下：
    主  文
原判決撤銷。
丙○○犯過失傷害致人重傷罪，處有期徒刑肆月，如易科罰金，
以新臺幣壹仟元折算壹日，減為有期徒刑貳月，如易科罰金，以
新臺幣壹仟元折算壹日。
    事  實
一、丙○○考領有普通小型車駕駛執照，其於民國95年9月5日5
    時40分許，駕駛牌照號碼2M-8350號自小客車，沿臺南市○
    ○路○○道，由西向東行駛，行經該路與永華八街設有閃光
    號誌之交岔路口時，其方向之燈號為閃光黃燈（閃光黃燈表
    示「警告」，車輛應減速接近，注意安全，小心通過），其
    車道上有「慢」字標示（用以警告車輛駕駛人前面路況變遷
    ，應減速慢行），詎丙○○竟疏未注意車前狀況且未減速慢
    行，仍貿然快速直行。適有童麗蓉（有戴安全帽）酒醉後（
    血液酒精濃度為148MG/DL，換算呼氣酒精濃度為每公升0.74
    毫克）駕駛VCU-746號輕機車（其所涉公共危險部分，業經
    檢察官為緩起訴處分），沿永華八街由北向南行駛至該路口
    欲左轉平通路回家，其方向之燈號為閃光紅燈（閃光紅燈表
    示「停車再開」，車輛應減速接近，先停止於交岔路口前，
    讓幹道車優先通行後認為安全時，方得續行），其車道上有
    「停」字標示（用以指示車輛至此必須停車再開），其竟疏
    未遵守上開閃光紅燈及「停」字標示讓幹道車先行，以及疏
    未遵守轉彎車應讓直行車先行之規定而貿然通行，以致在上
    開交岔路口中央，丙○○所駕駛之2M-8350號自小客車左前
    方遂與童麗蓉駕駛之VCU-746號輕機車左前方相碰撞，致童
    麗蓉於碰撞後飛起，頭部撞到2M-8350號自小客車前擋風玻
    璃左側（該處玻璃破裂呈蛛網狀）後倒地，受有頭部外傷、
    左側顱內硬腦膜下出血、肝挫傷、肺挫傷、右第二至七肋骨
    骨折及血胸等傷害及雙眼外傷性視神經病變，雙眼矯正視力
    0.4，視野缺損，難以治癒以及嗅覺完全喪失之重傷害。丙
    ○○於車禍事故發生後，在司法警察尚不知何人為肇事車輛
    之駕駛人前，向據報到場處理之臺南市警察局車禍處理小組
    警員賴蒼德自首，表示其為肇事之駕駛人並進而接受裁判。
二、案經童麗蓉訴由臺南市警察局第四分局報請臺灣臺南地方法
    院檢察署檢察官偵查後聲請簡易判決處刑。
    理  由
一、本件被告即上訴人丙○○及公訴人對於本件所有之卷證資料
    均同意作為證據，均表示沒有爭執，且迄於言詞辯論終結前
    亦未聲明異議。本院審酌該證據資料作成時之情況，核無違
    法取證或其他瑕疵，且為證明本件犯罪事實所必要之重要關
    係事項，認為以之作為證據為適當，上開其中具傳聞性質之
    相關證據資料，自得作為證據。
二、訊據被告即上訴人丙○○固不否認其有於上開時、地，駕駛
    2M-8350號自小客車與童麗蓉駕駛之VCU-746號輕機車發生碰
    撞，致童麗蓉於碰撞後飛起，頭部撞到2M-8350號自小客車
    前擋風玻璃左側（該處玻璃破裂呈蛛網狀）後倒地，受有頭
    部外傷、左側顱內硬腦膜下出血、肝挫傷、肺挫傷、右第二
    至七肋骨骨折及血胸等傷害及雙眼外傷性視神經病變，雙眼
    矯正視力0.4，視野缺損，難以治癒以及嗅覺完全喪失之重
    傷害，惟辯稱：「我沒有過失，告訴人是酒醉駕車，且她那
    邊的方向是閃光紅燈，沒有路權，我已經有煞車，我是閃光
    黃燈，我並沒有過失」云云。
三、經查：
(1)、被告丙○○與告訴人童麗蓉因未遵守交通安全規則而發生本
    件車禍，致童麗蓉受有頭部外傷、左側顱內硬腦膜下出血、
    肝挫傷、肺挫傷、右第二至七肋骨骨折、血胸等傷害及雙眼
    外傷性視神經病變，雙眼矯正視力0.4，視野缺損，難以治
    癒以及嗅覺完全喪失之重傷害，有道路交通事故現場圖、道
    路交通事故調查報告表（一）、（二）、告訴人之血液生化
    檢驗報告、告訴人之測試觀察紀錄表、陳志誠耳鼻喉科醫院
    出具之診斷證明書、台中榮民總醫院出具之診斷證明書各1
    紙、國立成功大學醫學院附設醫院出具之病患診療資料摘錄
    表2份、國立成功大學醫學院附設醫院出具之診斷證明書3紙
    、甲○○在國立成功大學醫學院附設醫院及在台中榮民總醫
    院就醫之病歷資料影本各1份及現場照片27張等附卷可資佐
    證。
(2)、查告訴人童麗蓉於車禍發生後，於95年9月15日住院接受眼
    科會診，之後於該院眼科門診治療，計9次門診，診斷為雙
    眼外傷性視神經病變，右眼外傷性上斜肌麻痺，雙眼矯正視
    力0.4，視野檢查有缺損，依醫理判斷，其視力和視野可以
    恢復之機會很小，可能難以治癒，有國立成功大學醫學院附
    設醫院97年6月10日成附醫眼字第0970008652號函及97年7月
    23 日成附醫眼字第0970011521號函暨所附之病患診療資料
    摘錄表各1份附卷可稽。又告訴人童麗蓉之嗅覺完全喪失，
    除有卷附之上開台中榮民總醫院出具之診斷證明書1紙外，
    其嗅覺迄今仍未恢復正常，且其嗅覺喪失為外傷性原因所引
    起，預期無法在短期內治癒，且治癒機會很小，亦有台中榮
    民總醫院97年5月28日中榮醫企字第0970008298號函及97年7
    月9日中榮醫企字第09700106171號函各1份附卷可憑。又證
    人即告訴人童麗蓉於本院97年9月16日審理時證稱：事故發
    生當時我騎機車沿永華八街上要回家，印象中我直直走要彎
    過去時被撞的，只記得來不及煞車就撞到了。發生車禍後被
    送到郭綜合醫院，再轉到成大醫院，當時覺得頭部、眼睛有
    好多影子、耳鳴，檢查後醫生說耳骨斷裂，因為成大醫生用
    東西給我聞，但我聞不到，成大醫院耳鼻喉科醫生跟我說全
    臺灣只有台中榮總有嗅覺科，因此後來去台中榮總檢查，他
    們拿很多東西給我聞我都聞不到，也拿藥給我吃，但都沒有
    效果，後來醫生說沒有藥可以吃了，讓它自然變好。眼睛現
    在可以看到正前方，但是兩側的東西還是很模糊，走路走太
    久會越看越不清楚，本件車禍發生前，我的視覺、嗅覺是正
    常的等語。其上開所述其二目之視能及其嗅能受傷之情況核
    與上開國立成功大學醫學院附設醫院及台中榮民總醫院診斷
    之情形及結果相符，應堪採信。按稱重傷者，謂毀敗或嚴重
    減損一目或二目之視能；毀敗或嚴重減損語能、味能或嗅能
    ，刑法第10條第4項第1款、第3款分別定有明文。告訴人童
    麗蓉因本件車禍，其二目之視能受有嚴重之減損，其嗅能則
    已毀敗，其受有重傷應可認定。
(3)、又被告雖辯稱其有煞車，沒有過失云云。惟查上開道路交通
    事故現場圖及現場照片，並無被告所駕駛2M-8350號自小客
    車之煞車痕。再者，參以被告所駕駛之2M-8350號自小客車
    左前方與童麗蓉駕駛之VCU-746號輕機車左前方相碰撞後，
    致童麗蓉飛起，頭部撞到2M-8350號自小客車前擋風玻璃左
    側，以致該處玻璃破裂呈蛛網狀，以及童麗蓉受有頭部外傷
    、左側顱內硬腦膜下出血、肝挫傷、肺挫傷、右第二至七肋
    骨骨折及血胸等傷害及雙眼外傷性視神經病變，雙眼矯正視
    力0.4，視野缺損，難以治癒以及嗅覺完全喪失之嚴重傷害
    等情形而言，顯然被告當時駕車之時速應極為快速，否則不
    致於其來不及煞車而未留下煞車痕，更因其車速極快，來不
    及煞車，才會造成極大之撞擊力，導致童麗蓉被撞飛後竟將
    其車輛堅硬之前擋風玻璃撞裂呈蛛網狀，童麗蓉亦因此身體
    多處受嚴重之傷害，其辯稱其有煞車，沒有過失云云，應不
    足採信。
(4)、按駕駛人駕駛汽（機）車，應遵守道路交通標誌、標線、號
    誌之指示；汽（機）車行駛時，駕駛人應注意車前狀況，並
    隨時採取必要之安全措施；汽（機）車行駛至交岔路口，其
    行進、轉彎，應遵守燈光號誌；轉彎車應讓直行車先行；汽
    （機）車駕駛人飲用酒類或其他類似物後其吐氣所含酒精濃
    度超過每公升0.25毫克或血液中酒精濃度超過百分之0.05以
    上者，不得駕車，道路交通安全規則第90條、第94條第3項
    、第102條第1項第1款、第7款、第114條第2款定有明文。又
    「慢」字用以警告車輛駕駛人前面路況變遷，應減速慢行；
    「停」字用以指示車輛至此必須停車再開；閃光黃燈表示「
    警告」，車輛應減速接近，注意安全，小心通過；閃光紅燈
    表示「停車再開」，車輛應減速接近，先停止於交岔路口前
    ，讓幹道車優先通行後認為安全時，方得續行，道路交通標
    誌標線號誌設置規則第163條第1項、第177條第1項、第211
    條第1項第1款、第2款亦定有明文。被告丙○○與告訴人童
    麗蓉自應分別注意遵守上開規定，且當時情形天候晴、有晨
    光、柏油路面乾燥無缺陷、視距良好，客觀上並無被告不能
    注意之情事，詎其竟疏於注意車前狀況，未注意遵守閃光黃
    燈及「慢」字標示之警告，未減速慢行，仍貿然快速直行，
    以致肇事，致告訴人童麗蓉受有前揭傷害，被告就本件車禍
    之發生顯有過失，應無疑義，被告上開辯稱其沒有過失云云
    ，殊不足採信。又告訴人童麗蓉酒醉後駕駛機車，未注意其
    為轉彎車，應讓直行車先行，又未注意遵守閃光紅燈及「停
    」字標示之警告，未先停止於交岔路口前讓幹道車優先通行
    ，竟貿然通行，其亦顯有過失。本件車禍之肇事責任，依被
    告違規之情節而言，應負肇事之次因責任；告訴人應負肇事
    之主因責任。雖告訴人就本件車禍之發生亦與有過失，然並
    不因此而解免被告過失之責。本件車禍肇事責任經送臺灣省
    臺南區車輛行車事故鑑定委員會鑑定鑑定結果亦同，有臺灣
    省臺南區車輛行車事故鑑定委員會96年10月24日臺南區9607
    42號鑑定意見書1份附卷可稽。又被告之過失行為與告訴人
    受有前揭傷害間，並有相當因果關係。
(5)、綜上所述，事證明確，被告之過失犯行洵堪認定。
三、告訴人因本件車禍，其二目之視能受有嚴重之減損，其嗅能
    則已毀敗，受有重傷。核被告丙○○所為，係犯刑法第284
    條第1項後段之過失傷害致人重傷罪。聲請簡易判決處刑書
    認被告係犯刑法第284條第1項前段之過失傷害罪，所引用之
    法條尚有未洽，應予變更。又被告於車禍事故發生後，在司
    法警察尚不知何人為肇事車輛之駕駛人前，向據報到場處理
    之臺南市警察局車禍處理小組警員賴蒼德自首，表示其為肇
    事之駕駛人並進而接受裁判，有臺南市○○○道路交通事故
    自首情形紀錄表附卷可稽，爰依刑法第62條前段之規定，減
    輕其刑。又中華民國96年罪犯減刑條例於96年7月4日公布，
    於96年7月16日施行，犯罪在中華民國96年4月24日以前者，
    除該條例另有規定外，有期徒刑、拘役或罰金，減其刑期或
    金額二分之一，該條例第2條第1項第3款定有明文。查被告
    犯罪時間在96年4月24日以前，且合於減刑條件，依法自應
    減其宣告刑二分之一。原審以被告罪證明確，因而判處被告
    拘役50日，如易科罰金，以新臺幣1千元折算1日，減為拘役
    25日，如易科罰金，以新臺幣1千元折算壹日，固非無見。
    惟查原審未詳查被告之過失行為已造成告訴人受有重傷，而
    非僅受普通傷害，其未諭知變更聲請簡易判決處刑書所引適
    用之法條，仍認被告係犯刑法第284條第1項前段之過失傷害
    罪，其適用法條顯有不當，於法顯有未合。被告執其無過失
    而上訴，雖無理由，已如前述，惟原審判決既有上開可議之
    處，自屬無可維持，應由本院將原判決撤銷改判。爰審酌被
    告之品行（無前科）、智識教育程度為國中畢業、生活經濟
    狀況普通、所生之危害非輕、告訴人應負肇事之主因責任、
    被告應負肇事之次因責任以及被告事後尚未與告訴人成立民
    事和解等一切情狀，量處如主文所示之刑，並減其宣告刑二
    分之一及諭知易科罰金之折算標準，以資儆懲。
據上論斷，應依刑事訴訟法第455條之1第1項、第3項、第369條
第1項前段、第364條、第370條但書、第299條第1項前段、第300
條，刑法第284條第1項後段、第41條第1項前段、第62條前段，
刑法施行法第1條之1，中華民國96年罪犯減刑條例第2條第1項第
3款、第7條、第9條，判決如主文。
本案經檢察官乙○○到庭執行職務。
中    華    民    國    97    年    9    月    30     日
                 刑事第一庭   審判長法  官  林英志
                                    法  官  彭喜有
                                    法  官  林勝利
以上正本證明與原本無異
本件不得上訴。
                                    書記官  陳世勳
中    華    民    國    97    年    9    月    30     日
附錄本案論罪科刑法條全文
中華民國刑法第284條
因過失傷害人者，處6月以下有期徒刑、拘役或5百元以下罰金，
致重傷者，處1年以下有期徒刑、拘役或5百元以下罰金。
從事業務之人，因業務上之過失傷害人者，處1年以下有期徒刑
、拘役或1千元以下罰金，致重傷者，處3年以下有期徒刑、拘役
或2千元以下罰金。


司法院資訊處製作；財團法人民間司法改革基金會備份。
